【裁判字號】    96,訴,2066
【裁判日期】    970117
【裁判案由】    損害賠償
【裁判全文】
臺灣臺中地方法院民事判決  96年度訴字第2066號
原      告      丙○○
被      告      信義房屋仲介股份有限公司
兼法定代理人    甲○○
被      告      乙○○    臺中.
共同訴訟代理人  郭賢傳律師
上列當事人間損害賠償事件，本院於民國96年12月27日言詞辯論
終結，判決如下：
    主      文
原告之訴及假執行之聲請均駁回。
訴訟費用新臺幣參萬陸仟陸佰肆拾元由原告負擔。
    事實及理由
一、原告主張：伊於民國91年1月31日經由仲介公司即被告信義
    房屋仲介股份有限公司（下稱信義公司），向訴外人陳金鋆
    購買坐落臺中市○區○○○段1064之2地號土地一筆（嗣辦
    理土地分割，除原地號外增加同段第1064之135、1064之136
    、1064之137、1064之138、1064之139等土地），雙方訂立
    買賣契約，買賣價金為新臺幣（下同）21,222,000元，並由
    被告信義公司附設代書部被告乙○○任雙方買賣之共同委託
    代書。上開土地所有權狀正本，早於買賣契約簽約當日（91
    年1月31日）即由陳金鋆交給乙○○收執保管，被告乙○○
    迄未持向臺中市稅捐處申報土地增值稅，因而無法履行辦理
    上開土地之所有權移轉登記。又乙○○未經原告之同意，擅
    自違反上開買賣契約第4條之約定，將上開土地之所有權狀
    正本交還給陳金鋆，致原告與陳金鋆就上開買賣契約發生爭
    訟（案號：鈞院93年度重訴字第206號），雖嗣經法院判決
    原告勝訴確定，陳金鋆應將上開土地所有權移轉登記予原告
    ，惟在移轉登記予原告前，原向原告購買上開土地預售屋之
    買方，以第三人之身分聲請扣押上開土地，造成原告這段期
    間之損害，被告信義公司係被告乙○○之僱用人，被告甲○
    ○係被告信義公司之法定代理人，均需負責。為此，爰依民
    法第184條、第185條及第188條規定請求被告等應連帶賠償
    。並聲明：(一)被告等應連帶給付原告360萬元，及自91年2月
    1 日起至清償日止，按年息百分之五計算之利息。(二)願供擔
    保請准宣告假執行。
二、被告信義公司、甲○○、乙○○則以：按當事人主張有利於
    己之事實者，就其事實有舉證之責任，民事訴訟法第277條
    定有明文，原告既主張本件損害賠償之請求係依侵權行為請
    求，依上開法條之規定，原告自應就侵權行為之成立要件負
    舉證責任。又原告所附支出明細表所列項目，毫無法律根據
    。原告於鈞院93年度重訴字第206號案件中，亦主張被告乙
    ○○將所有權狀正本交還給陳金鋆，本件原告之請求，亦是
    以這個事實為基礎，原告不得再為本件請求。並聲明：(一)原
    告之訴駁回。(二)如受不利判決，願供擔保免為假執行。
三、本院判斷：
（一）原告與陳金鋆所有權移轉登記事件，業經本院93年度重訴
      字第206號、臺灣高等法院臺中分院95年度重上字第31號
      判決陳金鋆應於原告給付150萬元之同時，將坐落臺中市
      南區○○○段第1064之2（地目建、面積225平方公尺）、
      第1064之135（地目建、面積137平方公尺）、第1064之13
      6 （地目建、面積109平方公尺）、第1064之137（地目建
      、面積112平方公尺）、第1064之138（地目建、面積114
      平方公尺）、第1064之139（地目建、面積137平方公尺）
      土地之所有權全部移轉登記予原告確定，業經本院調閱上
      開卷證查明屬實，復為兩造所不爭。是本院應審究者為：
      (一)原告於上開案件確定後再提起本件訴訟，有無違反一事
      不再理原則？(二)原告依民法第184條、弟185條及第188條
      請求被告等負連帶損害賠償有無理由？
（二）按民事訴訟法上所謂一事不再理之原則，乃指同一事件已
      有確定之終局判決而言。所謂同一事件，必同一當事人，
      就同一訴訟標的而為訴之同一聲明，若此3者有一不同，
      自不得謂為同一事件。查本院93年度重訴字第206號判決
      ，原告是依據上開買賣契約第4條之法律關係請求被告等
      應與陳金鋆移轉上開土地予原告，有上開卷證可憑（見本
      院93年度重訴字第206號卷第一宗第144頁），而本件原告
      係依據侵權行為之法律關係請求，雖對被告等請求之原因
      相同（被告乙○○未申報增值稅、未經原告同意擅自將所
      有權狀返還予陳金鋆），本件訴訟與前訴訟之訴訟標的並
      非同一，前訴訟確定判決之效力自不及於本件訴訟，則被
      告抗辯原告於前訴訟主張之原因與本件相同，不得再行提
      起本件訴訟，即非可採。
（三）次按確定判決之既判力，固以訴訟標的經表現於主文判斷
      事項為限，判決理由並無既判力，但法院於判決理由中，
      就訴訟標的以外，當事人主張之重要爭點，本於當事人辯
      論之結果已為判斷時，對此重要爭點所為之判斷，除有顯
      然違背法令，或當事人已提出新訴訟資料，足以推翻原判
      斷之情形外，應解為在同一當事人就該已經法院判斷之重
      要爭點之法律關係，不得作相反之主張或判斷，始符民事
      訴訟上誠信原則（最高法院92年度台上字第315號判決要
      旨參照），此即學理上所謂爭點效、禁反言。查本院93年
      度重訴字第206號所有權移轉登記案件，於判決理由中雖
      認定：「縱被告信義房屋公司、甲○○、乙○○嗣後將上
      開權狀正本交還被告陳金鋆致其後已向聯信商業銀行復興
      分行轉貸等情，業據原告提出土地登記簿謄本影本之記載
      為憑，惟依買賣契約第4條第3項之約定，僅係規範買賣雙
      方之約定，原告對被告信義房屋仲介股份有限公司、乙○
      ○、甲○○等尚無從以買賣契約為請求之依據，原告亦無
      法舉證證明其與被告陳金鋆產生糾紛，被告信義房屋公司
      等三人依該買賣契約而有何應負賠償之依據，原告此部分
      之請求即屬無據，應予駁回。」，足見上開判決理由係認
      原告對被告等並無依契約之損害賠償請求權存在，與本件
      原告係依侵權行為之法律關係請求被告等應連帶負損害賠
      償責任，二者訴訟標的不同，被告抗辯爭點效而認原告不
      得再提起本訴，亦無足採。
（四）再按因故意或過失，不法侵害他人之權利者，負損害賠償
      責任，故意以背於善良風俗之方法，加損害於他人者亦同
      。違反保護他人之法律，致生損害於他人者，負賠償責任
      。數人不法侵害他人之權利者，負連帶損害賠償責任。民
      法第184條、第185條定有明文。故構成本條所稱之侵權行
      為者，應具備法條所定之主、客觀要件始可，其中客觀要
      件部分，須行為人之行為係屬「不法」，始足當之。又當
      事人主張有利於己之事實者，就其事實有舉證之責任。民
      事訴訟法第277條前段定有明文。查原告91年1月31日經由
      被告信義公司之仲介，向陳金鋆購買坐落臺中市○區○○
      ○段1064之2地號土地一筆（嗣辦理土地分割，除原地號
      外增加同段第1064之135、1064之136、1064之137、106 4
      之138、1064之139等土地），雙方訂立買賣契約，該買賣
      契約之當事人係原告與陳金鋆，被告等人並非上開買賣契
      約之當事人。雖原告與陳金鋆於買賣契約書第4條第3款、
      第4款第1項約定：甲乙雙方合意委託授權信義土地登記專
      業代理人事務所辦理產權移轉設定登記等事宜，並為價金
      繳收和證件交付所在地；且從證件交付起至買賣合約完成
      （或解除）日止，非經甲乙雙方的同意，任何一方均不得
      向信義代書要求取回證件，終止委託或直接向有關機關申
      請案件撤銷等行為；乙方所有之土地及建物所有權狀正本
      於簽約同時，交由信義代書保管。依上開約定，僅約定買
      賣雙方當事人不得擅自向保管證件之代書要求取回證件而
      已，然此約定並無拘束被告乙○○甚明。況被告乙○○經
      陳金鋆通知本件不動產買賣契約業已解除，應將相關證件
      歸還陳金鋆，乃理所當然，至於陳金鋆是否可以解除契約
      ，本非被告乙○○所能判斷；又陳金鋆與原告就土地買賣
      契約之履行既生糾紛，則被告乙○○更無可能在買賣雙方
      對契約是否解除有爭執下遽以辦理土地過戶及申報土地增
      值稅之後續程序。本件被告乙○○因賣方陳金鋆主張買賣
      契約已解除，而將所保管之所有權狀交還陳金鋆，並無何
      故意或過失為不法行為或違背善良風俗之加害行為，與民
      法第184條之侵權行為要件不合，自無對原告負損害賠償
      之責任。又被告甲○○並非上開買賣契約之代書，亦無將
      所有權狀返還陳金鋆之行為，自無民法第185條之適用。
      另民法第188條第1項前段僱用人損害賠償責任之發生，須
      以受僱人於執行職務時不法侵害他人權利為前提要件，被
      告乙○○對原告既無侵權行為，其僱用人即被告信義公司
      亦無庸對原告負何賠償責任，則原告本於民法第184條、
      第185條及第188條規定，請求被告等應連帶負損害賠償，
      即屬無據。應駁回其訴。
四、原告之訴既經駁回，其假執行之聲請亦失所附麗，應併予駁
    回。
五、本件事證已臻明確，兩造其餘主張及舉證，及未經爰用之證
    據，經核與本件判決結果無影響，爰不一一贅述，附此敘明
    。
六、訴訟費用負擔之依據：民事訴訟法第78條。
中    華    民    國     97    年    1    月    17     日
                  民事第三庭    法  官  謝慧敏
正本係照原本作成。
如對本判決上訴，須於判決送達後20日內向本院提出上訴狀。
中    華    民    國     97    年    1    月    17     日
                                書記官


司法院資訊處製作；財團法人民間司法改革基金會備份。
